【裁判字號】    95,司,499
【裁判日期】    950922
【裁判案由】    選派檢查人
【裁判全文】
臺灣臺北地方法院民事裁定               95年度司字第499號
聲  請  人  丙○○
            慶宜股份有限公司
法定代理人  甲○○
上開二人共同
非訟代理人  陳怡欣律師
相  對  人  至興國際股份有限公司
法定代理人  乙○○
上列聲請人聲請選派檢查人事件，本院裁定如下：
    主  文
選派沈維揚會計師為至興國際股份有限公司檢查人，檢查至興國
際股份有限公司之業務帳目及財產情形。
聲請程序費用新臺幣壹仟元由相對人負擔。
    理  由
一、按繼續一年以上，持有已發行股份總數百分之三以上之股東
    ，得聲請法院選派檢查人，檢查公司業務帳目及財產情形。
    公司法第245條第1項定有明文。
二、本件聲請意旨略以：聲請人為持有相對人至興國際股份有限
    公司已發行股份總數3%以上之股東，因相對人有(一)93年度之
    損益表及現金流量表中記載因轉投資而損失新臺幣（下同）
    7,701,750元，然該投資並未經董事會決議；(二)相對人資金
    以長期投資名義流入坤陽建設公司、源陽建設股份有限公司
    、廣陽中小企業開發股份有限公司、台灣蜜納國際股份有限
    公司、士通公司、六德建設股份有限公司、台象股份有限公
    司等七家公司，金額共達1億627萬元，但其中僅有源陽建設
    股份有限公司、台灣蜜納國際股份有限公司、六德建設股份
    有限公司及台象股份有限公司確已於主管機關辦理登記，其
    餘公司均無法於經濟部商工登記資料公示查詢系統得知，又
    對於坤陽建設公司、源陽建設股份有限公司、廣陽中小企業
    開發股份有限公司等公司之投資均未提供相關資料向股東說
    明，亦未就該投資召開股東會或董事會；(三)相對人資本額高
    達1億1千萬元，93年度淨利亦達9,595,793元，應無向他人
    借貸之必要，遍查歷年董事會及股東常會之議事錄亦無任何
    意思決定機關通過對外貸款決議之記錄，惟相對人之資金收
    支預計表竟記載相對人因同業往來而借貸之金額高達2,250
    萬元，其中除向良陽建設開發股份有限公司借貸730萬元外
    ，其餘款項均係向相對人董事長乙○○個人之借貸，而良陽
    建設開發股份有限公司之代表人亦為相對人之董事長乙○○
    ，因此前開借款是否屬實？有否需要？均不無疑問等不合於
    公司治理及經營常規之情事，又迄聲請人提出本件聲請時，
    相對人均未依公司法第170條第2項之規定召開股東會，而相
    對人之監察人嚴義雄亦曾多次與相對人之董事長乙○○聯絡
    欲查明前開轉投資事務之原委及後續處理方向，然乙○○董
    事長均避不見面，致聲請人等無法明瞭公司業務帳目及財產
    情形，為明瞭相對人之業務帳目及財產情形，並維護少數股
    東之權益，爰聲請選派檢查人查核公司帳目及財產情形等語
    ，並提出相對人股東名開、損益表、現金流量表、資金收支
    預計表、章程、相對人致監察人嚴義雄複核說明書、董事會
    議事錄附件、存證信函等件為證。
三、經查，本件聲請人等主張其為至興國際股份有限公司繼續一
    年以上，持有已發行股份總數百分之三以上之股東之事實，
    業據其提出相對人之股東名冊（聲證10）為證，是本件聲請
    合於上開規定，應予准許。經本院依職權函請台北市會計師
    公會推薦適當之會計師供本院遴選為相對人公司檢查人，經
    該會推薦沈維揚會計師（維揚聯合會計師事務所，設台北市
    ○○路20號7樓）輪辦本件檢查業務，本院審酌沈維揚會計
    師係靜宜大學企管研究所碩士，曾任臺灣省會計師常務監事
    、常務理事，行政院勞工委員會台德菁英計畫目標管理及效
    益評析專案計畫主持人、曾經法院選派為博達科技股份有限
    公司、久津實業股份有限公司重整檢查人、華象科技股份有
    限公司清算人，現職為維揚聯合會計師事務所執業會計師、
    台北市會計師公會常務理事，有台北市會計師公會北市會字
    第0950408號函附卷可稽，其對於公司業務、帳目及盈虧情
    況，應能本於專業知識予以檢查，當亦能適時維護、保障聲
    請人及其他股東之權益，爰依公司法第245條第1項之規定，
    選派會計師沈維揚為檢查人，檢查相對人之業務帳目及財產
    情形。又相對人應依檢查人之要求提出相關帳簿、表冊供檢
    查，檢查人之報酬由相對人負擔。
四、依非訟事件法第175條第3項，裁定如主文。
中    華    民    國    95    年    9     月    22    日
                        民事第二庭    法  官  林欣蓉
以上正本係照原本作成
不得聲明不服
中    華    民    國    95    年    9     月    22    日
                                      書記官  黃慧怡


司法院資訊處製作；財團法人民間司法改革基金會備份。
